【裁判字號】    97,交聲,2689
【裁判日期】    980331
【裁判案由】    違反道路交通管理處罰條例聲明異議
【裁判全文】
臺灣臺北地方法院交通事件裁定        97年度交聲字第2689號
原處分機關  臺北市交通事件裁決所
異  議  人
即受處分人  甲○○
上列受處分人因違反道路交通管理處罰條例案件，對於臺北市交
通事件裁決所中華民國九十七年九月九日所為之處分（原處分案
號：北市裁申字裁二二－Ａ00000000號），聲明異議，
本院裁定如下：
    主  文
異議駁回。
    理  由
一、按「行車管制號誌各燈號顯示之意義如左：‥‥五、圓形紅
    燈（一）車輛面對圓形紅燈表示禁止通行，不得超越停止線
    或進入路口。（二）車輛面對與圓形紅燈同亮之箭頭綠燈時
    ，得依箭頭綠燈之指示行進。（三）在未設行人專用號誌之
    處，行人面對圓形紅燈時，不管有無箭頭綠燈皆禁止通行。
    」，道路交通標誌標線號誌設置規則第二百零六條第五款定
    有明文。次按汽車駕駛人，行經有燈光號誌管制之交岔路口
    紅燈右轉行為者，處新臺幣（下同）六百元以上一千八百元
    以下罰鍰，復為道路交通管理處罰條例第五十三條第二項所
    明文規定。另汽車駕駛人駕駛汽車違反道路交通管理處罰條
    例第五十三條第二項規定者，除應依該條所規定之罰鍰處罰
    外，並應予以記違規點數三點，亦為道路交通管理處罰條例
    第六十三條第一項第三款所明定。再按「汽車駕駛人之行為
    有下列情形之一，當場不能或不宜攔截製單舉發者，得逕行
    舉發：一、闖紅燈或平交道‥‥七、經以科學儀器取得證據
    資料證明其行為違規。」、「第一項逕行舉發，應記明車輛
    牌照號碼、車型等可資辨明之資料，以汽車所有人為被通知
    人製單舉發。」、「本條例之處罰，受舉發違反道路交通管
    理事件之受處罰人，認為受舉發之違規行為應歸責他人者，
    應於舉發違反道路交通管理事件通知單應到案日期前，檢附
    相關證據及應歸責人相關證明文件，向處罰機關告知應歸責
    人，處罰機關應即另行通知應歸責人到案依法處理。逾期未
    依規定辦理者，仍依本條例各該違反條款規定處罰。」、「
    依本條例規定逕行舉發或同時併處罰其他人之案件，推定受
    逕行舉發人或該其他人有過失。」，亦為道路交通管理處罰
    條例第七條之二第一項第一款、第七款、第四項、第八十五
    條第一項、第四項所明文規定。是行為人如係駕駛小型車行
    經有燈光號誌管制之交岔路口紅燈右轉行駛，為警當場舉發
    者，處罰機關固應對該汽車駕駛人為處罰，惟若舉發機關並
    非當場對該部汽車舉發，而係依上開道路交通管理處罰條例
    第七條之二第一項第一款、第七款之規定逕行舉發者，此際
    舉發機關只能對汽車所有人為掣單舉發，而如經舉發之汽車
    所有人認為受舉發之違規行為應歸責他人，並於舉發通知單
    上所載之應到案日期前到案，檢附相關證據及應歸責人相關
    證明文件，向處罰機關告知該名汽車違規駕駛人，處罰機關
    應即另行通知應歸責人到案依法處理，而如汽車所有人未於
    應到案日期前到案或雖於應到案日期前到案，但未告知處罰
    機關實際之違規駕駛人者，處罰機關仍應依上開道路交通管
    理處罰條例之規定加以處罰該受舉發人。再行為人駕駛小型
    車，行經有燈光號誌管制之交岔路口紅燈右轉行駛，為警逕
    行舉發，而在舉發通知單上所載之應到案日期前到案聽候裁
    決或提出申訴或陳述，經處罰機關調查後仍認定有上開違規
    行為者，依違反道路交通管理事件統一裁罰基準及處理細則
    （下稱處理細則）第二條第二項所定之違反道路交通管理事
    件統一裁罰基準表（下稱基準表）之規定，應裁處九百元之
    罰鍰，並記違規點數三點。
二、異議人即受處分人甲○○駕駛鑫昌機械工業股份有限公司所
    有之車牌號碼六Ｖ－三三三六號自用一般小客車，於民國九
    十七年七月十一日十五時十五分許，沿臺北市○○○路行駛
    ，行經忠孝東路、林森南路路口設有燈光號誌管制之交岔路
    口之際，明知其面對遵行方向之號誌係禁止車輛通行，不得
    超越停止線或進入路口之「圓形紅燈」行車管制號誌，竟不
    遵守該行車管制號誌之指示，闖紅燈超越停止線繼續行駛至
    忠孝東路、林森南路之交岔路口後逕行右轉往林森南路繼續
    行駛，為臺北市政府警察局中正第一分局交通警察大隊依據
    科學儀器取得證據資料（闖紅燈自動照相之照片）證明行為
    違規後，以鑫昌機械工業股份有限公司（前開車輛所有人）
    違反道路交通管理處罰條例第五十三條第二項規定逕行舉發
    。經將舉發通知單送達鑫昌機械工業股份有限公司後，鑫昌
    機械工業股份有限公司於應到案日期（九十七年八月二十七
    日）前之九十七年八月四日提出申訴並檢附相關證據及受處
    分人為應歸責人之相關證明文件，向交通部公路總局新竹區
    監理所苗栗監理站告知實際應歸責人為受處分人，經交通部
    公路總局新竹區監理所苗栗監理站調查結果，以本件係屬臺
    北市交通事件裁決所（即原處分機關）管轄而移轉管轄，並
    因本案歸責於受處分人而另定應到案日期九十七年九月十六
    日，受處分人於九十七年八月二十七日提出申訴，嗣原處分
    機關依原舉發機關即臺北市政府警察局中正第一分局函覆及
    舉發照片調查結果，仍認受處分人有前開違規行為，遂依前
    揭道路交通管理處罰條例第五十三條第二項、第八十五條第
    一項、處理細則第四十三條、第四十四條暨基準表之規定，
    於九十七年九月九日以北市裁申字第裁二二－Ａ00000
    000號裁決書裁處受處分人罰鍰九百元，並依同條例第六
    十三條第一項第三款（漏載第一項第三款）規定記違規點數
    三點在案。
三、本件聲明異議意旨詳如後附之聲明異議狀影本所載。
四、經查：受處分人於前述時、地確有駕車行經設有紅綠燈光號
    誌管制之交岔路口紅燈右轉行駛行為之違規事實，此為受處
    分人所不否認，並有現場採證照片二幀在卷可按，是受處分
    人於前開時、地駕車行經有燈光號誌管制之交岔路口紅燈右
    轉行為之事實，至臻明確。受處分人雖辯稱因當時前方貨車
    停在斑馬線上不動，貨車猶豫不決要直走還是要右轉車子停
    止不動，方向燈也不打，後來貨車才慢慢右轉，本車跟在貨
    車後面看不到燈光號誌云云。惟受處分人係於九十七年七月
    十一日十五時十五分四十六秒通過前開交岔路口紅綠燈停止
    線，而為自動採證照相設備拍攝第一張照片，斯時該路口號
    誌已轉換為紅燈達一點一八秒（Ｒｅｄ００１．１８），但
    受處分人仍以每小時二十三公里之時速（ＳＰＣ  ０２３ｋ
    ｍ／ｈ）前進一秒（Ｒｅｄ００２．１８，減去通過停止線
    時紅燈已亮起之一點一八秒，等於一秒），致再次碾壓感應
    線圈而為同一照相設備拍攝第二張照片，此有臺北市政府警
    察局中正第一分局九十七年十月五日北市警中正一分交字第
    ○九七三一五五七六○○號函所檢附之採證照片二幀在卷可
    稽，顯見受處分人於路口紅燈號誌亮起一秒後仍有向前駛越
    過停止線的行為；又受處分人所駕車輛越過停止線後，僅有
    右前方一台自小貨車右轉至林森南路，而依卷內採證照片所
    示，該處之行車管制號誌係設置於左上方，當時視線良好、
    受處分人前方並無車輛或其他阻擋物致受處分人有無法見到
    紅綠燈光號誌之可能，是受處分人所辯遭前方貨車擋住而看
    不到燈光號誌云云，顯與事實不符，不足採信。本件事證明
    確，受處分人確有前開違規行為堪以認定。
五、綜上所述，受處分人確有在上開時、地駕車行經有燈光號誌
    管制之交岔路口紅燈右轉行駛之違規行為，從而原處分機關
    依前揭道路交通管理處罰條例第五十三條第二項、第六十三
    條第一項第三款及處理細則第四十三條、第四十四條暨基準
    表之規定，就受處分人前開違規行為裁處罰鍰九百元，並予
    記違規點數三點，核無違誤，本件受處分人聲明異議為無理
    由，應予駁回。
據上論斷，應依道路交通案件處理辦法第十九條，裁定如主文。
中    華    民    國    98    年    3     月    31    日
                  交通法庭  法  官  黃紹紘
以上正本證明與原本無異。
如不服本裁定，應於送達後5日內，向本院提出抗告狀。
                            書記官  陳靜君
中    華    民    國    98    年    4     月    8     日


司法院資訊處製作；財團法人民間司法改革基金會備份。
